臺中高等行政法院判決
　　　　　　　　　　　　　　　　　　 96年度訴字第00232號
　　　　　　　　　　　　　　　.
原　　　告　甲○○
被　　　告　臺中市政府
代　表　人　乙○○
訴訟代理人　丙○○
　　　　　　丁○○
上列當事人間因兵役事件，原告不服內政部中華民國96年4月10
日台內訴字第0960030963號訴願決定，提起行政訴訟，本院判決
如下︰
　　主  文
原告之訴駁回。
訴訟費用由原告負擔。
　　事  實
一、事實概要：緣原告係71年次役男，民國（下同）95年8月5日
    於衛生署臺中醫院徵兵檢查，並經被告於95年8月22日體位
    判定為常備役甲等體位，原告又於95年9月11日因畸形足（
    扁平足）以自費申請複檢，由被告西屯區公所開立同意書，
    於95年9月15日前往行政院國軍退除役官兵輔導委員會台中
    榮民總醫院（下稱台中榮民總醫院）複檢，經台中榮民總醫
    院複檢檢查結果兵役用診斷證明書（95年11月1日診字第035
    317號）記載：「診斷病名：扁平足﹐現在病狀：右足弓角1
    56度﹐左足弓角156度」並附X光檢查紀錄。被告於95年12月
    11日以體位判定為常備役甲等體位並列冊送役男體位審查委
    員會，經該會96年1月8日審議同意判等；被告於96年1月12
    日以府民徵字第0960010899號函役男複檢處理判定體位結果
    通知書通知原告。原告不服，提起訴願，遭訴願駁回，遂提
    起本件行政訴訟。
二、兩造聲明：
    (一)原告聲明求為判決：訴願決定及原處分均撤銷。
　　(二)被告聲明求為判決：駁回原告之訴。
三、兩造之陳述：
    (一)原告主張之理由：
    1.程序部分
      訴願駁回理由略稱：「『按徵兵規則第14條第3項之規定
      ，依第1項規定判定結果與原判定體位相同者，不得再以
      同一原因申請改判體位。』，本件訴願人為71年次役男，
      前經徵兵檢查後判定為常備役甲等體位，95年9月11日因
      扁平足以自費申請複檢。．．．，因訴願人前經以相同原
      因複檢在案，依徵兵規則第14條第3項之規定，不得再行
      申請複檢改判體位，揆諸首揭規定，原處分並無不合，應
      予維持。」因之，內政部訴願審議委員會據以駁回訴願。
      惟依司法院釋字第313號、367號、394號、612號等解釋之
      意旨，原告分以下數點說明不服訴願決定駁回之理由：
      (1)訴願駁回所據法條違反憲法第16條、第23條之規定：
        法律保留原則之適用：對人民違反行政法上義務之行
          為科處裁罰性之行政處分，涉及人民權利之限制，其
          處罰之構成要件及法律效果，應由法律定之，法律就
          其構成要件授權以命令為補充規定者，授權之內容及
          範圍應具體明確，然後據以發布命令，始符憲法第23
          條之意旨，故凡限制人民自由權利有關之事項，應以
          法律或法律授權命令加以規範，方與法律保留原則相
          符，此觀諸釋字第313號、394號甚明。法律保留原則
          非不許法律就特定事項概括授權，惟此種概括授權所
          訂定之命令祇能就執行母法有關之細節性及技術性事
          項加以規定，尚不得超越法律授權之外，逕行訂定制
          裁性之條款，此觀釋字第367號、394號即有說明。
        管理規則下所為之裁罰性行政處分應有法律保留原則
          之適用：法律概括授權行政主管機關所為之管理規則
          ，其授權範圍應依法律整體解釋，而就釋字第394號
          而言，其概括授權應包括營造業登記之要件、營造業
          及其從業人員之行為準則、主管機關之考核管理等事
          項，依其行政專業之考量，訂定法規命令，惟該號解
          釋亦認為，其管理規則所為之裁罰性行政處分及相關
          函釋，雖係基於公共利益之考量，屬行政主管機關行
          使監督權之範疇，但已涉及人民權利之限制，依前述
          說明，仍有法律保留原則之適用，對於人民所為之行
          政處罰，均應以法律或法律具體明確授權之規定為依
          據，方符憲法保障人民權利之意旨。
        上開第2點之法律保留原則適用，其解釋應合於體系
          解釋：法律授權訂定命令者，如涉及限制人民之自由
          權利時，其授權之目的、範圍及內容須符合具體明確
          之要件；若法律僅為概括授權時，固應就該項法律整
          體所表現之關聯意義為判斷，而非拘泥於特定法條之
          文字，此於釋字第394號、612號有明文。
        管理規則是否合於法律保留原則，應視法規授權、體
          系而定：由釋字第394號、612號解釋以觀，主管機關
          依法律授權訂定之管理規則是否合於法律保留原則，
          應視法規授權目的以及體系解釋而定。就釋字第394
          號而言，管理規則所為之裁罰性行政處分，其授權應
          具體明確，否則即違反憲法第23條之法律保留原則；
          就釋字第612號而言，管理規則所為之裁罰性行政處
          分，係合於其管理、立法目的，而其裁罰係撤銷不適
          任之技術員合格證書為手段，其手段與規範目的之達
          成有正當合理之關聯，不生違背不當聯結禁止原則之
          問題，未逾必要之範圍，故符合憲法第15條、第23條
          之意旨。因之，法律保留原則違反與否，依大法官解
          釋意旨而論，除授權具體明確外，尚須考量法規目的
          與手段之合理關聯。
        上開解釋所涉及之人民權利與本案不同：上開解釋之
          事實所涉者，乃憲法第15條所定之工作權、財產權之
          保障問題。就本案之事實而言，徵兵規則第14條第3
          項之規定，係指依同條第1項之規定申請複檢後，對
          於結果不服者，不得再以相同理由申請改判體位；又
          依役男複檢處理判定體位結果通知書備考欄所稱，「
          台端如不服本行政處分，得繕具訴願書，向內政部訴
          願委員會提起訴願」；故而，依上述處分書及徵兵規
          則第14條第3項之規定即知，若役男不服複檢結果，
          即不得以同一理由提起訴願，僅得依其他原因提起之
          。就不得以同一理由提起訴願而言，乃剝奪憲法第16
          條所定人民有訴願及訴訟之權。
        本案涉及憲法上人民訴訟權之保護，其有法律保留原
          則之適用：憲法上之自由權利，並非不得為合理之限
          制，但須合於憲法第23條之法律保留原則及比例原則
          ，此觀諸歷來憲法解釋即知。而對於人民訴願權、訴
          訟權之保障，歷來解釋均認人民之訴願權、訴訟權應
          予保障，但基於訴訟資源．．．等考量，得就訴訟權
          為合理之限制，此觀釋字第574號解釋即明；但所有
          解釋均認合理限制只要符合法律保留原則即為憲法所
          許，惟本案所涉徵兵規則，不僅非合理限制，而係直
          接剝奪，且其所剝奪者，並非較具程序保障之訴訟權
          ，而係直接剝奪具有行政機關內部自省功能的訴願權
          ，待人民不服其訴願決定後，再聽任其提起訴訟，姑
          不論憲法上法律保留原則之要求，在訴訟資源浪費上
          ，實非行政機關應有之作為。再就法律保留原則來說
          ，本案所涉之徵兵規則，直接剝奪人民之訴願權，依
          大法官解釋歷來之意旨，人民實體上權利受侵害時，
          法律必須給予司法救濟之機會，如若直接剝奪此一救
          濟可能，有違憲法保障人民訴願、訴訟權之本旨，此
          觀諸釋字第384號解釋甚明。且諸多有特別權利關係
          之相關案例，大法官均認應予其有救濟之機會，此為
          釋字第187、243、382、430號解釋所明示，而本案尚
          不至特別權利關係，竟直接剝奪訴願權，實有違憲法
          保障人民權利之本旨。
        兵役體位判定應予訴願及行政訴訟之救濟：兵役體位
          之判定，係徵兵機關役男應否服兵役及應服何種兵役
          所為之決定而對外直接發生法律效果之單方行政行為
          ，此種決定行為，對役男在憲法上之權益有重大影響
          ，應為訴願法及行政訴訟法上之行政處分。受判定之
          役男，如認其判定有違法或不當情事，自得依法提起
          訴願及行政訴訟，此為釋字459號解釋所明示。如前
          所述，徵兵規則第14條第3項剝奪人民之訴願及訴訟
          權，依上開解釋之意旨，此一規定難認有合憲之理由
          。
        小結：本案訴願駁回所據之徵兵規則第14條第3項之
          規定，剝奪憲法第16條保障人民訴訟權之意旨，且未
          合於憲法第23條之法律保留原則及授權明確性原則，
          故原告請求法院據此判決被告敗訴，撤銷被告所為之
          行政處分及訴願決定，並命被告另為合於原告所提證
          據資料之處分。縱若認訴願決定所據法條合於憲法第
          16條、第23條之規定，原告仍認為法院應判決被告敗
          訴，理由如下：
      (2)訴願駁回所據規定，違反憲法第7條之規定：
        平等權與合理差別待遇之適用：憲法第7條平等原則
          並非指絕對、機械之形式上平等，而係保障人民在法
          律上地位之實質平等，立法機關基於憲法之價值體系
          及立法目的，自得斟酌規範事物性質之差異而為合理
          之區別對待。此乃大法官對憲法上平等權及合理差別
          待遇之理解，於釋字第485號中有詳細說明。
        本案徵兵規則未區分不同情形而為不同之訴訟權限制
          ：人類之生長乃一有機體，隨時間不斷改變，此無庸
          任何舉證即自明；各種身體機能會因各種原因而產生
          變化，諸如長高、生病．．．等等；因此，不論是兒
          童或成人，每年體檢之結果不必然相同，此亦無庸舉
          證即知。兵役體檢之後，人類亦有可能產生生理上之
          變化，不論是否為複檢之項目亦或非之，此為當然之
          理。徵兵規則對於複檢之後可再提起訴願者，僅就未
          申請複檢者准許提起，對於複檢之項目則不許之，顯
          未考量人類生理上可能之變化，故其對人民訴願、訴
          訟權之差別待遇，並未考量事物性質而為合理之差別
          待遇，僅以是否複檢為標準，顯不符上開司法院解釋
          之意旨。蓋人既為有機體，生理機能將隨時間不斷改
          變，故而徵兵規則若欲為訴訟權之限制，應考量人類
          實際生理之差異，以生理上絕不會改變之項目及可能
          改變之項目為區分之標準，如此之差別待遇方屬合理
          ，惟縱然對其權利有所限制，亦不可全然剝奪，仍應
          賦予其訴願、訴訟之權利，如此方符合憲法保障人民
          權利之意旨，且尚應考量特殊個案而為特別處理，而
          所稱絕不會改變之項目則有賴醫學上之證明。
        畸形足（扁平足）非屬不可改變之身體機能：以人類
          之骨頭而言，視其功能、部位而有不同的生長情形，
          不論是自然亦或施加外力，均會產生細微的變化，此
          觀諸人類最不易活動之頭蓋骨仍可施加外力而移動即
          知。就足部骨骼而言，目前醫學上認為，扁平足於幼
          年時期可矯正之，於成年後雖不易矯正，但並非無法
          矯正，此仍應視不同人而為不同之認定。故而，扁平
          足非屬人體不可改變之機能，縱若欲限制其訴願、訴
          訟權，僅得合理之限制，而不可完全剝奪。
        小結：本案訴願駁回所據之規定，未區分不同情形而
          為不同之訴訟權限制，又畸形足並非在自然狀態下不
          可改變生體機能，因此，本案未就上述情形為不同之
          限制，其所據條文即為不妥，而該條文未對原告所涉
          情況為不同之規定，其即有違憲法第7條之規定；故
          原告請求法院據此判決被告敗訴，撤銷被告所為之行
          政處分及訴願決定，並命被告另為合於原告所提證據
          資料之處分。
    2.實體部分
      (1)兩醫院測量結果不同，請法院視情況是否有鑑定之必要
        ：倘若中國醫學大學附設醫院之測量方法與台中榮民總
        醫院之測量方法相同，然結果竟差距10度與11度以上，
        如此，是否有將兩者X光攝影影片鑑定，此應視實際情
        況而定。
      (2)小結：測量方法若無不同，則請法院視實際情況，斟酌
        是否需要鑑定，並請法院依鑑定結果判決被告敗訴，撤
        銷被告所為之行政處分及訴願決定。若實體部分係屬原
        處分機關之權責，法院無從置喙，則請求法院判決被告
        敗訴，撤銷被告所為之行政處分及訴願決定，將於法院
        所得到重新測量、鑑定之資料移由原處分機關，使其得
        據以另為合於證據資料之行政處分。
    (二)被告答辯之理由：
    1.兵役法第33條第1項規定經徵兵檢查之男子，應區分為常
      備役、替代役、免役體位。依下列規定服役：一、常備役
      體位：為適於服現役者，應服常備兵現役；其超額者，得
      申請服替代役。二、替代役體位：服替代役。三、免役體
      位：為不合格者，免役。第2項規定前項經檢查難以判定
      體位者，應補行體格檢查一次，判定其體位。第3項規定
      第1項體位得區分等級，其體位區分標準，由國防部會同
      內政部定之。兵役法第34條第1項規定經徵兵檢查，適於
      服現役者依國防部所定兵額徵集入營服役，以每年1月1日
      為正規入營期，必要時得另定補助入營期；適於服補充兵
      役者，其徵集程序，除不入營外與現役同。第2項規定適
      服現役之人數有餘或不足時，依常備兵、補充兵之順序，
      按抽籤號次徵集之。第3項規定徵兵規則，由行政院定之
      。
    2.徵兵規則第14條第1項規定役男經徵兵檢查後，對判定之
      體位認為有疑義者，應依下列方式之一，申請改判體位：
      一、填具申請書，並檢具醫療機構診斷證明書，報請戶籍
      地鄉（鎮、市、區）公所轉報直轄市、縣（市）政府審核
      ，准予複檢者，即送複檢醫院複檢，並由徵兵檢查委員會
      依複檢結果判定體位。二、填具申請書，並檢具複檢醫院
      兵役用診斷證明書，由戶籍地鄉（鎮、市、區）公所報請
      直轄市、縣（市）政府轉送徵兵檢查委員會判定體位。第
      2項規定前項申請改判體位案件，徵兵檢查委員會於判定
      體位前，應送役男體位審查委員會審議。第3項規定依第1
      項規定判定結果與原判定體位相同者，不得再以同一原因
      申請改判體位。
    3.體位區分標準第4條規定役齡男子體檢、複檢，檢查醫師
      應確實按本標準簽註檢查結果，遇有規定外之疾病，應依
      據醫學評註病況，由直轄市、縣（市）徵兵檢查委員會或
      直轄市、縣（市）後備司令部會核評等。
    4.役男徵兵檢查作業規定第1點規定為辦理役男徵兵檢查作
      業，確保兵役制度公平，國軍兵員精壯，以維護役男權益
      ，特訂定本規定。役男徵兵檢查作業規定第2點權責區分
      ：．．．(十)複檢醫院：本部會商行政院衛生署指定之醫學
      中心，受直轄市、縣（市）政府委託辦理役男複檢。第7
      點複檢作業要領及實施程序：(十二)複檢醫院應於役男檢查完
      畢14日內，開具兵役用診斷證明書1份送回徵兵檢查委員
      會據以核判體位。(十三)前款申請改判體位案件，由徵兵檢查
      委員會於判定體位前，應送役男體位審查委員會審議。
    5.徵兵規則第35條規定由內政部、國防部、行政院衛生署及
      醫療相關機關（構）共同組成，設立之役男體位審查委員
      會，對直轄市、縣（市）役男申請改判體位、入營驗退處
      理案件，定期審議。
    6.按體位等級區分標準表第127項區分畸形足扁平足為替代
      役甲等體位﹐惟須經站立照（X光攝影）足之正側位（Tru
      elat.view）足弓角大於165度者為「扁平足」，並須附X
      光片報告。
    7.原告95年9月11日因扁平足以自費申請複檢，經複檢醫院
      台中榮民總醫院於95年9月15日複檢﹐檢查結果兵役用診
      斷證明書（95年11月1日診字第035317號）記載：「診斷
      病名：扁平足﹐現在病狀：右足弓角156度﹐左足弓角156
      度」並附X光檢查記錄；本市95年12月11日體位判定為常
      備役甲等體位並列冊送役男體位審查委員會經96年1月8日
      審議同意判等。
    8.役男體檢新制意旨：徵兵檢查之目的係檢定役男身體健康
      狀況，以決定其是否適服兵役及應服之兵役，辦理之良窳
      ，直接影響國軍兵員素質及戰力、役男權利義務及兵役公
      平。原實施數十年之體檢方式，均由各直轄市、縣（市）
      政府於每年6月間擬定體檢計畫，組成徵兵檢查委員會，
      並設置體格檢查組，洽請當地軍公醫院、直轄市、縣（市
      ）衛生局（所）、醫師公會聘派醫事人員，於7、8月間利
      用學校大禮堂、體育館或其他適當公共場所為體檢場，就
      役男身體各部位檢查後，依「體位區分標準」規定判定體
      位，役男體檢時，無法於體檢場檢查出之病狀，均須洽送
      國軍醫院複檢鑑定後，依複檢結果判定體位。地方政府受
      限於檢查醫師聘請困難，近年來因國軍實施「精實案」，
      國軍醫療體系人員精簡裁併，仍須擔負徵兵檢查後大量之
      役男複檢作業，已超出國軍各級醫院負荷，致直轄市、縣
      （市）政府對於徵兵檢查醫師之聘請困難及役男久候複檢
      情形日益嚴重，亦直接間接影響檢查品質及政府公信力。
      役男於19歲之年接受徵兵體檢，而檢查後至入營時間距離
      過長，役男因故發生體位變化時，須以申請複檢方式改判
      體位，造成驗退率及複檢率過高，徒增役男及作業困擾且
      造成醫療資源之浪費。經檢討評估，內政部協調國防部及
      行政院衛生署，共同研商精進役男體檢作業相關事宜，以
      規劃結合全民健保醫療網辦理役男體檢及複檢，利用醫院
      現有之精密檢查儀器、設備，達到精確役男體位判等，提
      昇政府行政效能之預期功效，並配合完成「徵兵規則」之
      修正與訂定「役男徵兵檢查作業規定」，以為實施役男體
      檢新制之依據。
    9.役男體檢新制規劃重點：(1)由內政部會商行政院衛生署指
      定之檢查醫院，即結合全民健保醫療網辦理役男體檢。(2)
      由內政部會商行政院衛生署指定之複檢醫院（醫學中心）
      辦理役男複檢，縮短役男候檢時間，精確客觀鑑定役男病
      狀判定其體位；役男並得檢具複檢醫院兵役用診斷證明書
      申請改判體位，以資簡政便民。(3)由內政部邀集國防部、
      行政院衛生署等醫療相關機關（構）組成役男體位審查委
      員會，對於役男申請改判體位、入營驗退體位疑義案件進
      行審議，使役男體位審定更客觀、公正。(4)役男於徵兵及
      齡19歲進行之體檢，修正於在學緩徵原因消滅前3個月辦
      理，以縮短體檢至入營之時間，減少入營前申請複檢次數
      及醫療資源之浪費。(5)將大專程度以上畢（結）業男生的
      預官考選體檢予以取消，以簡化行政作業。
   10.內政部會商行政院衛生署指定之複檢醫院，以醫學中心為
      施檢醫院，參酌役男複檢人數、分佈情況及醫院辦理意願
      後，區分北、中、南、東四區，由七家醫院辦理－國立台
      灣大學醫學院附設醫院、台北榮民總醫院、國軍三軍總醫
      院、台中榮民總醫院、高雄榮民總醫院、國立成功大學醫
      學院附設醫院、財團法人佛教慈濟綜合醫院。
   11.原告係於95年8月5日在衛生署臺中醫院徵兵檢查，於95年
      8月22日體位判定為常備役甲等體位，又於95年9月11日因
      畸形足（扁平足）以自費申請複檢，由台中市西屯區公所
      開立同意書，於95年9月15日前往台中榮民總醫院複檢，
      經台中榮民總醫院複檢檢查結果兵役用診斷證明書（95年
      11月1日診字第035317號）記載：「診斷病名：扁平足，
      現在病狀：右足弓角156度，左足弓角156度」並附X光檢
      查紀錄，本案經被告於95年12月11日體位判定為常備役甲
      等體位並列冊送役男體位審查委員會經96年1月8日審議同
      意判等。經被告96年1月12日府民徵字第0960010899號役
      男複檢處理判定體位結果通知書，原告不服，於96年1月
      26日提具中國醫藥大學附設醫院診斷證明書（96年1月27
      日中市衛字第35號）記載：「病名：兩側扁平足，醫師囑
      言：病人因上述診斷於民國95年9月11日經由門診檢查右1
      67度，左166度」，提起訴願。案經內政部96年4月10日台
      內訴字第0960030963號訴願決定書（案號0000000000）訴
      願駁回，．．．「卷查訴願人所持中國醫藥大學附設醫院
      96年1月27日開具之兵役用診斷證明書非屬兵役主管機關
      所排送檢查者，縱經檢查結果載『門診檢查右167度，左
      166度』，已達體位等級區分標準表第127項有關扁平足規
      定足弓角度『大於』165度之標準，因訴願人前經以相同
      原因複檢在案，依徵兵規則第14條：『依第1項規定判定
      結果與原判定體位相同者，不得再以同一原因申請改判體
      位。』亦與上開徵兵規則第14條規定不符，不得再行申請
      複檢改判體位．．．，原處分並無不合，應予維持。」
   12.原告爭執徵兵規則第14條第3項規定之妥適性：
      (1)按法規命令又可稱為委任命令，乃由行政機關所制定之
        有關行政主體與私人間權利義務關係之一般規範，法規
        命令規範之直接的私人的法的利益，其規範方式為一般
        抽象的，而非個別具體,因此意義上亦與行政處分不同
        ，行政處分中被承認之各種特別的效力，尤其公定力，
        在法規命令並不存在,對法規命令有爭執時，也不能提
        起撤銷之訴，兵役法第33條第3項規定第1項體位得區分
        等級，其體位區分標準，由國防部會同內政部定之；兵
        役法第34條第3項規定徵兵規則，由行政院定之，由此
        可知體位區分標準及徵兵規則之法源來自兵役法第33條
        及第34條。
      (2)徵兵規則第14條第3項規定，依第1項規定判定結果與原
        判體位相同者，不得再以同一原因申請改判體位。在役
        男體檢新制，有鑑於役男19歲之年接受徵兵檢查，而體
        檢後至入營時間過長，役男因故發生體位變化時，須以
        申請複檢方式改判體位，造成驗退率及複檢率過高，徒
        增役男及作業困擾且造成醫療資源浪費，修正於在學緩
        徵原因消滅前3個月辦理，以縮短體檢至入營之時間，
        減少入營前申請複檢次數及醫療資源之浪費，事實上已
        考慮到人體機能變化及不可預測外力影響體能；另查徵
        兵規則第14條第3項之規定係已完成役男徵兵檢查後申
        請複檢改判體位判定體位，如再不服體位判等，得依訴
        願法提起訴願，無損於役男訴訟權。
      (3)行政需受法律的拘束，即行政機關不僅應受其組織地位
        上法律賦予職務的限制，且應受有關法律就執行特定職
        務所定規範的拘束，對於法律所課予的公權力之執行，
        不得放棄。
   13.依前揭相關法令規定，有關役男之徵兵檢查與申請複檢必
      須接受內政部會同行政院衛生署指定之檢查醫院與複檢醫
      院施檢，其複檢醫院出具兵役診斷書，依醫師簽註檢查結
      果，判定體位；原告所提具中國醫藥大學附設醫院診斷證
      明書，並非複檢醫院所開之診斷證明書，僅提供申請複檢
      證明文件，經查原告所提具中國醫藥大學附設醫院之診斷
      證明書，經西屯區公所於95年9月11日同意以自費申請複
      檢並經台中榮民總醫院複檢在案。
    理  由
一、按「經徵兵檢查之男子，應區分為常備役、替代役、免役體
    位。依下列規定服役：一、常備役體位：為適於服現役者，
    應服常備兵現役；其超額者，得申請服替代役。二、替代役
    體位：服替代役。三、免役體位：為不合格者，免役。第1
    項體位得區分等級，其體位區分標準，由國防部會同內政部
    定之。」、「經徵兵檢查，適於服現役者，依國防部所定兵
    額徵集入營服役，．．．。徵兵規則，由行政院定之。」兵
    役法第33條第1項、第3項及第34條第1項、第3項定有明文。
    次按「役男經徵兵檢查後，對判定之體位認為有疑義者，應
    依下列方式之一，申請改判體位：一、填具申請書，並檢具
    醫療機構診斷證明書，報請戶籍地鄉（鎮、市、區）公所轉
    報直轄市、縣（市）政府審核，准予複檢者，即送複檢醫院
    複檢，並由徵兵檢查委員會依複檢結果判定體位。二、填具
    申請書，並檢具複檢醫院兵役用診斷證明書，由戶籍地鄉（
    鎮、市、區）公所報請直轄市、縣（市）政府轉送徵兵檢查
    委員會判定體位。前項申請改判體位案件，徵兵檢查委員會
    於判定體位前，應送役男體位審查委員會審議。依第1項規
    定判定結果與原判定體位相同者，不得再以同一原因申請改
    判體位。」為徵兵規則第14條所規定。又體位等級區分標準
    表第127項有關畸形足規定：扁平足，為替代役甲等體位，
    而依該項備考欄註明「站立照（X光攝影）足之正側位足弓
    角度大於165度者為扁平足」。
二、本件原告係71年次役男，95年8月5日於衛生署臺中醫院徵兵
    檢查，並經被告於95年8月22日體位判定為常備役甲等體位
    ，原告又於95年9月11日因畸形足（扁平足）以自費申請複
    檢，由被告西屯區公所開立同意書，於95年9月15日前往台
    中榮民總醫院複檢，經台中榮民總醫院複檢檢查結果兵役用
    診斷證明書（95年11月1日診字第035317號）記載：「診斷
    病名：扁平足﹐現在病狀：右足弓角156度﹐左足弓角156度
    」並附X光檢查紀錄。被告於95年12月11日以體位判定為常
    備役甲等體位並列冊送役男體位審查委員會，經該會96年1
    月8日審議同意判等；被告於96年1月12日以府民徵字第0960
    010899號函役男複檢處理判定體位結果通知書通知原告。原
    告不服，循序提起本件行政訴訟，為如事實欄所示之主張。
三、經查，原告為71年次役男，前經徵兵檢查後判定為常備役甲
    等體位，原告因扁平足於95年9月11日持中國醫藥大學附設
    醫院診斷證明書，以自費申請複檢，經台中榮民總醫院於95
    年9月15日複檢，被告審查其所附該院95年11月1日開具之診
    斷證明書「診斷病名：扁平足。現在病狀：右足弓角156度
    ，左足弓角156度」，依據體位等級區分標準表第127項規定
    ，認定仍屬常備役甲等體位，乃以96年1月12日府民徵字第0
    960010899號役男複檢處理判定體位結果通知書通知原告等
    情，有同意書、台中榮民總醫院兵役用診斷證明書（附X光
    檢查紀錄）及役男複檢處理判定體位結果通知書等件影本附
    卷可稽，揆諸首揭規定，並無不合。原告雖持其於95年9月
    11日至中國醫藥學院附設醫院經由門診檢查結果「右167度
    ，左166度」之兵役用診斷證明書，主張已達體位等級區分
    標準表第127項有關扁平足規定足弓角度大於165度之標準云
    云。惟依役男徵兵檢查作業規定第2條第10款之規定，複檢
    醫院由內政部會商行政院衛生署指定之醫學中心，受直轄市
    、縣市政府委託辦理役男複檢。內政部與行政院衛生署於90
    年2月15日指定國立台灣大學醫學院附設醫院、台北榮民總
    醫院、國軍三軍總醫院、台中榮民總醫院、高雄榮民總醫院
    、國立成功大學醫學院附設醫院、花蓮慈濟綜合醫院為複檢
    醫院，有研商役男體檢及複檢醫院相關作業事宜會議紀錄1
    件附卷可按。原告持中國醫藥學院附設醫院開具之兵役用診
    斷證明書，依徵兵規則第14條第1項第1款之規定，該診斷證
    明書僅為提供申請複檢之證明文件，縱與複檢醫院台中榮民
    總醫院所出具之診斷證明書之檢查結果不同，因中國醫藥學
    院附設醫院非屬上開指定之複檢醫院，其檢查結果尚不得作
    為判斷體位之依據，亦無再就兩醫院之X光攝影影片加以鑑
    定之必要。又本件原告申請複檢為第一次複檢申請改判體位
    ，為兩造所不爭，屬徵兵規則第14條第1項、第2項之複檢規
    定，原告不服體位判等，而依法提起訴願及本件行政訴訟，
    並無礙於原告依憲法第16條規定有訴願及訴訟之權利。至於
    原告主張依徵兵規則第14條第3項規定：「依第1項規定判定
    結果與原判定體位相同者，不得再以同一原因申請改判體位
    。」有妨害原告之訴願及訴訟之權利，顯然違憲等情。惟本
    件原告係對第一次複檢申請改判體位不服，並非於第一次複
    檢申請改判體位不服後，再以同一原因申請改判體位之情形
    ，尚無徵兵規則第14條第3項之適用，是徵兵規則第14條第3
    項是否違憲，非本件審酌之範圍。綜上所述，原告上開主張
    ，均非可採。從而，原告申請複檢判定體位，被告依複檢醫
    院檢查結果，認定仍屬常備役甲等體位之處分，核無違誤，
    訴願決定遞予維持，所持理由中引用徵兵規則第14條第3項
    部分，雖欠妥適，然其結論一致，仍應予維持。原告起訴論
    旨訴請撤銷，為無理由，應予駁回。至兩造其餘之主張，與
    本件判決之結果無影響，毋庸逐一加以論述，附此敘明。
四、據上論結，本件原告之訴為無理由，依行政訴訟法第195條
    第1項後段、第98條第3項前段，判決如主文。
中　　華　　民　　國　　96　　年　　8　　月　   7     日
                 第二庭審判長法  官  胡  國  棟
                             法  官  林  金  本
                             法  官  林  秋  華
以上正本證明與原本無異。
如不服本判決，應於判決送達後20日內向本院提出上訴書狀，其
未表明上訴理由者，應於提起上訴後20日內向本院提出上訴理由
書（須依對造人數附具繕本）；如於本判決宣示或公告後送達前
提起上訴者，應於判決送達後20日內補提上訴理由書（須附繕本
）。未表明上訴理由者，逕以裁定駁回。
中　　華　　民　　國　　96　　年　　8　　月　   13    日
                             書記官  蔡  宗  融
